【裁判字號】    98,交聲,217
【裁判日期】    980806
【裁判案由】    違反道路交通管理處罰條例聲明異議
【裁判全文】
臺灣新竹地方法院交通事件裁定         98年度交聲字第217號
移送機關    交通部公路總局新竹區監理所中壢監理站
異議人即
受處分人    甲○○
上列異議人即受處分人因違反道路交通管理處罰條例案件，對於
交通部公路總局新竹區監理所中華民國98年3月6日壢監裁字第裁
53-E00000000號違反道路交通管理事件裁決書，聲明異議，本院
裁定如下：
    主  文
異議駁回。
    理  由
一、原處分意旨略以：異議人即受處分人甲○○於民國97年11月
    29日上午11時20分許，駕駛車號3611-DG號自用小客車，行
    駛台68線快速公路西向13公里處時，為新竹縣政府警察局交
    通隊警員攔停後，以其行駛快速公路違規使用路肩為由，開
    立竹縣警交字第E00000000號舉發違反道路交通管理事件通
    知單（下稱舉發單），舉發異議人違反道路交通管理處罰條
    例第33條第1項第9款之規定，因異議人違規行為明確，爰依
    法裁處異議人罰鍰新臺幣（下同）4,000元，並記違規點數1
    點。
二、異議意旨略以：異議人於97年11月29日駕車沿台68線快速公
    路由東往西方向行駛時，因遭遇瞬間強風吹襲，為避免瞬間
    強風可能導致車身不穩，影響行車安全，故短暫避行至路肩
    ，待風勢減弱後駛回原車道正常行駛，遭警員攔截開立違規
    行駛路肩罰單，惟警員舉發之違規事由與高速公路及快速道
    路交通管制規則第5條：遇有強風、大雨或其他特殊狀況可
    暫行路肩之規定不符，爰依法聲明異議，請求撤銷原裁決。
三、按「路肩」係指設於車道之外側，路面邊線與護欄或邊溝間
    之部分，高速公路及快速道路交通管制規則第2條第16款定
    有明文。考其立法目的，係在促令汽車駕駛人安全駕駛，並
    確實空出路肩車道，供因機件故障或其他緊急情況無法繼續
    行駛之車輛暫時停車待援，或執行任務之救護車、消防車、
    警備車、工程車、救濟車及吊車得以順利執行道路救護、救
    援之工作。又汽車行駛於高速公路、快速公路或設站管制之
    道路，不遵使用限制、禁止、行車管制及管理事項之管制規
    則而有下列行為者，處汽車駕駛人3,000元以上6,000元以下
    罰鍰：九、未依規定使用路肩；汽車駕駛人有違反道路交通
    管理處罰條例第33條第1項之情形者，記違規點數1點，道路
    交通管理處罰條例第33條第1項第9款、第63條第1項第1款亦
    有規定。
四、經查：
(一)、異議人於97年11月29日上午11時20分許，駕駛車號3611-DG
    號自用小客車，行駛台68線快速公路西向13公里處時，為新
    竹縣政府警察局交通隊警員攔停後，以其行駛快速公路違規
    使用路肩為由，開立竹縣警交字第E00000000號舉發違反道
    路交通管理事件通知單（下稱舉發單），舉發異議人違反道
    路交通管理處罰條例第33條第1項第9款之規定，嗣交通部公
    路總局新竹區監理所（下稱新竹區監理所）據以裁處異議人
    罰鍰4,000元，並記違規點數1點等情，業經異議人供明在卷
    ，核與證人即本件舉發警員乙○○於本院審理時證述之情節
    大致相符，並有舉發單及裁決書各1份在卷可佐，堪認為事
    實。
(二)、異議人固辯稱其係遭遇瞬間強風吹襲，為免影響行車安全，
    始短暫避行路肩云云。惟案發當時風速不大，而異議人係駕
    車由外側車道突然向右行駛路肩，超越前面外側車道車輛後
    ，復駛回外側車道等情，業經證人乙○○於本院審理時結證
    供稱：「我於97年11月29日配合新竹區監理所至北埔執行路
    檢勤務，在執行路檢後返回交通隊途中，以90公里至100公
    里時速向西行駛台68線東西向快速公路13公里處時，發現前
    方約200公尺到300公尺處，由異議人駕駛之自小客車，從外
    側車道突然往右行駛路肩，超越前面一部外側車道的車後，
    又駛回外側車道，也就是利用路肩超車，我坐在副駕駛座發
    現後，告訴開車的同事立即驅車向前攔檢，攔下後我與同事
    都有下車，當時風不會很大，我可以正常行走，我告知異議
    人違規行駛路肩事項，異議人也沒有表達什麼，當天我沒有
    特別印象有強風強到車子會搖晃影響安全，也沒有車子因為
    強風緣故停在路肩或以40公里以下的時速暫行路肩。」等語
    明確（見本院卷第33頁至第34頁），而證人乙○○偶然因執
    行勤務而舉發本案，其與異議人並不認識，當無仇恨可言，
    證人乙○○應無誣陷異議人之動機及必要。再依證人乙○○
    證述之舉發經過，足見證人乙○○對於案發當時之記憶深刻
    ，亦無誤認之虞。參照本件案發地點雖為新竹縣竹東鎮轄區
    ，惟鄰近新竹縣竹北市；案發當時交通部中央氣象局所屬之
    新竹氣象站（位在竹北市）測得平均風風速每秒5.9公尺（
    相當於4級風）、最大瞬間風風速每秒11.4公尺（相當於6級
    風)；竹東自動站（位在竹東鎮，該站無最大平均風風速及
    最大瞬間風風速觀測）測得之平均風風速每秒5.7公尺（相
    當於4級風），有本院公務電話紀錄1份、台68線快速公路相
    片2張（見98年度交聲他字第7頁）及交通部中央氣象局98年
    4月23日中象參字第0980004554號函暨所附逐時氣象資料8紙
    附卷可憑。而上開最大瞬間風風速每秒11.4公尺固已達6級
    風（6級風之標準為風速每秒10.8公尺至13.8公尺），然該
    強度之風速僅能造成陸地上大樹枝搖動、電線呼呼有聲及舉
    傘困難等情形，則有蒲福風級表1紙附卷可憑（見本院卷第
    28頁），是依上開客觀事實判斷，亦難認定異議人於案發當
    時確曾遭遇足以影響車行安全之強風之事實，益見異議人上
    開所辯與事實有違，無足採信。
五、綜上所述，本件異議人所辯並不可信，其於上開時地違規行
    駛路肩應可認定，原處分機關援引道路交通管理處罰條例第
    33條第1項第9款及第63條第1項第1款之規定，裁處異議人罰
    鍰4,000元，並記違規點數1點，於法並無不合，本件異議為
    無理由，應予駁回。
六、據上論斷，應依道路交通案件處理辦法第19條，裁定如主文
    。
中    華    民    國    98    年    8     月    6    日
                  交通法庭  法  官  林昌義
以上正本證明與原本無異。
如不服本裁定，應於裁定送達後5日內向本院提出抗告狀。
中    華    民    國    98    年    8     月    6    日
                            書記官  黃詩傑


司法院資訊處製作；財團法人民間司法改革基金會備份。
